臺灣南投地方法院刑事判決
110年度審易字第318號
公  訴  人  臺灣南投地方檢察署檢察官 
被      告  鄭彥婷



上列被告因詐欺案件，經檢察官提起公訴（臺灣南投地方檢察署
110年度偵字第3830號），本院判決如下：
    主  文
本件管轄錯誤，移送於臺灣新北地方法院。
    理  由
一、公訴意旨略以：被告鄭彥婷明知詐騙集團經常以人頭電話向
    他人施詐，而任何人均得以自己名義申請行動電話門號使用
    ，對於不以自己名義申請反而要求借用或收購他人申辦之行
    動電話門號者，應可預見該人之目的可能係為掩飾不法犯行
    ，避免犯罪行為人曝光以逃避執法人員查緝，而提供自己申
    請之行動電話門號予陌生人士或與自己不具密切信賴關係之
    人使用，可能被利用作為詐騙之犯罪工具，竟仍以縱有人以
    其申辦之行動電話門號實施詐欺犯行，亦不違背其本意之幫
    助犯意，於民國110年1月2日某時許，在新北市○○區○○街00
    號1樓台灣大哥大三峽民生直營服務中心，申辦行動電話預
    付卡門號0000-000000號後，旋即以不詳代價提供上開門號
    予真實姓名年籍不詳之人。嗣該人所屬之詐欺集團成員取得
    上開門號後，即意圖為自己不法之所有，基於詐欺取財之犯
    意聯絡，先由該詐欺集團成員於110年1月3日晚間9時22分許
    ，以上開門號向樂點公司申請註冊GASH會員（編號：DZ0000
    000000，下稱GASH會員帳戶）。嗣暱稱「家祐」詐欺集團成
    員取得上開GASH會員帳戶後，於110年3月5日晚間7時30分許
    ，以HORNET交友軟體結識告訴人劉俊育，且互加LINE通訊軟
    體，佯稱：雙方如欲見面，伊需前往超商購買GASH點數云云
    ，致告訴人陷於錯誤，於110年3月6日晚間11時18分許，在
    臺南市○市區○○路00號全家便利超商民林店，購買價值新臺
    幣（下同）1,000元之GASH點數，再介紹另名暱稱「小諾」
    詐欺集團成員與告訴人互加LINE通訊軟體，復於同日晚間11
    時20分許，暱稱「小諾」詐欺集團成員以LINE通訊軟體撥打
    電話予告訴人佯稱：若欲安全起見，購買16,000元GASH遊戲
    點數作為押金，不買便是耍渠等，將對其家人不利云云，即
    按其指示，分別於110年3月7日凌晨0時6分許，在臺南市○市
    區○○街000號統一超商新科門市購買3,000元、3,000元遊戲
    點數；於110年3月7日凌晨0時37分許，在臺南市○市區○○路0
    00號統一超商高吉門市購買5,000元遊戲點數；於110年3月1
    7日凌晨0時41分許，在臺南市○市區○○路000號全家超商華興
    店購買5,000元遊戲點數；於110年3月17日中午12時02分許
    ，在臺南市○○區○○里○○0000號統一超商真新門市購買5,000
    元、5,000元遊戲點數；於110年3月17日中午12時05分許，
    在臺南市○○區○○路000號統一超商麻新門市購買5,000元、5,
    000元遊戲點數，其中於真新門市購買之遊戲點數，經集團
    成員儲值於前開GASH會員帳戶。嗣經告訴人發現受騙而報警
    處理，始循線查悉上情。因認被告涉犯刑法第30條第1項前
    段、第339條第1項之幫助犯詐欺取財罪嫌等語。
二、按案件由犯罪地或被告之住所、居所或所在地之法院管轄；
    無管轄權之案件，應諭知管轄錯誤之判決，並同時諭知移送
    於管轄法院，且得不經言詞辯論為之，刑事訴訟法第5條第1
    項、第304條、第307條定有明文。而所謂犯罪地，參照刑法
    第4條之規定，解釋上自應包括行為地與結果地兩者而言，
    最高法院72年度台上字第5894號判決要旨參照。又被告之住
    所、居所或所在地，係以起訴時為標準，管轄之有無，應依
    職權調查之，最高法院48年度台上字第837號判決要旨參照
    。
三、經查：
  ㈠本案經臺灣南投地方檢察署檢察官起訴，並於110年10月5日
    繫屬於本院，有臺灣南投地方檢察署投檢云謙110偵3830字
    第1109019088號函上所蓋本院收文章戳印在卷可稽。而被告
    斯時之戶籍地址為新北市○○區○○路000巷00號，自109年5月2
    8日迄今均未有所變動，且被告亦自陳其於110年8、9月時因
    車禍受傷就搬到臺中市而沒有住在南投縣，現居住於臺中市
    ○區○○○街00號10樓之9等語，又本案繫屬本院時，被告並未
    因案在監在押等情，有個人戶籍資料（完整姓名）查詢結果
    、本院電話記錄表及臺灣高等法院被告前案紀錄表在卷可考
    ，是被告於本案繫屬時之住、居所地及所在地均不在本院管
    轄區域內，合先敘明。
  ㈡又觀諸起訴書之記載，被告係於新北市○○區○○街00號1樓之台
    灣大哥大三峽民生直營服務中心申辦行動電話預付卡門號00
    00-000000號（下稱本案門號），惟起訴書未敘明被告係於
    何處將本案門號提供予不詳之人，且被告於偵查中亦否認有
    提供本案門號予他人，是依卷內現存事證，尚無從認定被告
    有於本院管轄區域內提供本案門號予不詳之人；再起訴書所
    載告訴人遭詐騙購買遊戲點數之地點係在臺南市，亦非屬本
    院管轄區域，是以，被告本案之犯罪地，尚難認係在本院轄
    區內。
  ㈢綜上所述，被告本案犯罪地及被告之住居所、所在地，均難
    認屬本院管轄範圍，揆諸首揭說明，本院自無管轄權，應諭
    知管轄錯誤，並衡酌被告於起訴前迄今之住所均係在新北市
    三峽區，且被告辦理本案門號之地點亦係在新北市三峽區，
    爰依前開規定，將本案移送於有管轄權之臺灣新北地方法院
    。
  ㈣又本案既經本院為管轄錯誤之諭知，則臺灣新北地方檢察署
    檢察官移送併辦部分（臺灣新北地方檢察署110 年度偵字第
    31650、33924號），本院即無從併予審理，應退由檢察官另
    為適法之處理，附此敘明。
四、據上論斷，應依刑事訴訟法第304條、第307條，判決如主文
    。
中　　華　　民　　國　　110 　年　　11　　月　　17　　日
            刑事第四庭  審判長法  官    黃益茂
                              法  官    林昱志
                              法  官    蔡霈蓁
以上正本與原本無異。
如不服本判決應於收受送達後20日內向本院提出上訴書狀，並應
敘述具體理由；其未敘述上訴理由者，應於上訴期間屆滿後20日
內向本院補提理由書（均須按他造當事人之人數附繕本）「切勿
逕送上級法院」。
告訴人或被害人如對於本判決不服者，應具備理由請求檢察官上
訴，其上訴期間之計算係以檢察官收受判決正本之日期為準。
                              書記官    郭勝華          
中　　華　　民　　國　　110 　年　　11　　月　　17　　日